最高法院刑事判決　　　　　　　　　　　　　　　九十一年度台上字第二八六三號
　　上　訴　人　甲○○
右上訴人因業務過失致人於死案件，不服台灣高等法院高雄分院中華民國八十九年三
月二十一日第二審判決（八十九年度交上訴字第一三號，起訴案號：台灣高雄地方法
院檢察署八十七年度偵字第二七三四六號），提起上訴，本院判決如左：
    主  文
原判決撤銷，發回台灣高等法院高雄分院。
　　理  由
本件原判決認定上訴人甲○○係今泰企業股份有限公司之司機，於民國八十七年十一
月八日五時三十分許，駕駛大貨車，沿台一線省道，由南往北方向行駛。途經該省道
南下三五二公里三百公尺處之無號誌丁字型交岔路口，欲左轉時，應注意駕駛時之車
前狀況，並隨時採取必要之安全措施，而當時並無不能注意情事，竟疏於注意右側來
車動態，即貿然左轉。適盧冠瑋駕駛重型機車，沿該省道由北往南方向行駛，至上開
交岔路口時，亦疏未注意上訴人所駕駛大貨車已達交岔路口中心處開始轉彎，應讓轉
彎車先行，而貿然前進，致其機車車頭撞及大貨車右後輪輪蓋。盧冠瑋因之人車倒地
，頭部受傷致腦出血，經送醫後延至同日九時三十分許死亡等情。因而維持第一審論
處上訴人從事業務之人，因業務上之過失致人於死罪刑之判決，駁回檢察官及上訴人
在第二審之上訴，固非無見。
惟查：(一)事實審法院如未於審判期日，就被告否認犯罪有利之辯解事項與證據，予以
調查，亦不於判決理由內加以論列，率行判決，則屬於法有違。上訴人否認有業務過
失致人於死犯行，辯稱：案發當時盧冠瑋為現役軍人，違規駕駛重型機車，因恐被攔
截，未開車頭燈，以時速七十公里以上之高速行駛。除渠速度過快，本身反應不及外
，且影響上訴人之正常判斷，以致發生本件車禍，伊並無過失情事等情（見第一審卷
第七、二二、七四頁）。而原審就上訴人斯項否認犯罪有利之辯解事項與證據，未詳
予調查，亦未於判決理由內加以闡述，即逕行判決，尚難認適法。(二)證據雖已調查，
而其內容未明瞭者，即與未經調查無異，如遽行判決，仍屬應於審判期日調查之證據
而未予調查。原判決謂「警員穆皆得係肇事後至現場處理之人，其所見係肇事後之狀
況。穆皆得於第一審雖證稱：『被告車子轉後至車禍時尾部至分向島還有三米多距離
』云云。但就穆皆得所繪製之現場圖及現場照片觀之，慢車道並無分向島，大貨車之
尾部距路中心為十四公尺，慢車道寬十一公尺，是穆皆得所證顯係肇事後大貨車之位
置，其尾部距慢車道垂直線三公尺（即十四公尺扣除十一公尺）之謂，並非肇事時大
貨車尾部留有三公尺多之慢車道甚明」。而推論上訴人所稱當時留有足空間，供盧
冠瑋之機車行駛，並非有據（見原判決第三頁第五至十一行）。然由相驗卷所附現場
照片以觀，肇事交岔路口之省道前後似有分向島，而非如原判決所謂並無分向島。復
據穆皆得證稱：當時肇事路段之省道單向為二車道，未分快慢車道（見第一審卷第十
六頁）。又依第一審法院八十八年四月十四日勘驗現場筆錄記載：肇事路段省道單向
為二快車道、一慢車道，據警員表示快車道寬約三‧五公尺，死者機車倒地位置係在
外側快車道上等情（見第一審卷第三五頁）。而依相驗卷所附道路交通事故調查表內
現場圖之標示，上開省道之南向車道全部寬度經註記為十一公尺。則原判決前開所謂
「慢車道寬十一公尺」，不無疑義。再者，穆皆得於第一審所證稱：「被告車子轉後
至車禍時尾部至分向島還有三米多距離」云云，經核與前開道路交通事故調查表內現
場圖所標示不符。則肇事現場之前開相關情形究竟如何，尚非無疑，饒有傳訊該承辦
警員穆皆得徹查明白之必要。乃原審未傳訊穆皆得詳予調查釐清，即遽為前開推論，
難謂無調查未盡之違誤。(三)有罪判決書事實之認定與理由之說明必須互相一致，方為
合法。倘若事實之認定與理由之說明不相一致，按諸刑事訴訟法第三百七十九條第十
四款後段規定，自屬判決理由矛盾之當然違背法令。原判決引用第一審所記載之事實
，謂盧冠瑋駕駛重型機車，沿前開省道由北往南方向行駛，至上開交岔路口時，亦疏
未注意「上訴人所駕駛大貨車已達交岔路口中心處開始轉彎」，而貿然前進，以致發
生本件車禍（見原判決第一頁第十四、十五行、第一審判決第二頁第二、三行）。然
原判決理由內則載述盧冠瑋駕駛機車疏未注意「上訴人之轉彎車已轉彎至來車之慢車
道」，同有過失（見原判決第三頁第二、三行）。據此以觀，原判決就本件車禍中盧
冠瑋未盡注意義務部分，其事實之認定與理由之說明不相一致，亦有判決理由矛盾之
違誤。以上或為上訴意旨所指摘，或為本院得依職權調查之事項。上訴人上訴意旨指
摘原判決不當，非無理由，應認有發回更審之原因。
據上論結，應依刑事訴訟法第三百九十七條、第四百零一條，判決如主文。
中      華      民      國    九十一    年      五      月    二十三    日
                              最高法院刑事第六庭
                                  審判長法官  吳  雄  銘
                                        法官  池  啟  明
                                        法官  石  木  欽
                                        法官  郭  毓  洲
                                        法官  吳  三  龍
      右正本證明與原本無異
                                              書  記  官
中      華      民      國    九十一    年      五      月    二十八    日
